臺灣花蓮地方法院刑事判決　　　　　　　 94年度易字第141號
　　公　訴　人　臺灣花蓮地方法院檢察署檢察官
　　被　　　告　丙○○
　　選任辯護人　魏辰州律師
上被告因業務過失傷害案件，經檢察官聲請以簡易判決處刑（94
年度發查偵字第110 號），本院玉里簡易庭認有刑事訴訟法第
451 條之1 第4 項但書之情形，不應適用簡易程序，而由本院改
依通常程序審理，茲判決如下：
    主  文
丙○○從事業務之人，因業務上之過失傷害人，處有期徒刑肆月
，如易科罰金，以佰元折算壹日。
    事  實
一、丙○○係設花蓮縣花蓮市○○路95號向上育樂事業股份有限
    公司之職員，擔任救生員組長之職務，負責動力救生艇操作
    及水上救助等工作，為從事業務之人。於民國93年7 月19日
    下午1 時10分許，在花蓮縣瑞穗鄉奇美橋下方之秀姑巒溪第
    一急流處（旋渦名為「鬼門關」），原應注意駕駛動力舟艇
    應與其他航行中的舟艇保持適當的安全距離，以策安全，如
    須靠近時，應事先通知其他航行舟艇上的人員，俟渠等作好
    安全措施（如將跨坐在泛舟艇側邊的腳縮回船身等）後，並
    須以緩速始能靠近其他泛舟的舟艇，而依當時天氣情朗，視
    距良好，並無不能注意的情事，詎竟駕駛編號999 動力救生
    艇在疏未事先告知當時航行在旁的泛舟舟艇上的人員 ( 該
    舟艇有消費者乙○○、其妻劉玲珠、其女高郁琇等10人），
    以便渠等作好如將伸跨坐在舟艇側邊的腳縮回舟艇內部等安
    全準備，反以高速大幅迴旋的方式，以該動力救舟艇的前緣
    猛力衝撞到乙○○所乘坐的舟艇左後側處，當時坐在該處正
    以跨坐左腳伸出舟艇外緣的乙○○驚覺有異，急忙欲將左腳
    縮回船身內，但仍因閃躲不及，左小腿遭到上開動力舟艇的
    撞擊，當場造成左側脛骨、腓骨骨折等傷害。
二、案經被害人乙○○訴請花蓮縣警察局鳳林分局報請台灣花蓮
    地方法院檢察署檢察官偵查起訴。
    理  由
一、被告丙○○雖然坦承在上述時間、地點駕駛動力救生艇行經
    上開現場，然矢口否認有何業務過失傷害之犯行，辯稱：當
    時伊並沒有蓄意駕駛動力救生艇衝撞乙○○所搭乘的舟艇，
    本件實係乙○○在泛舟時不慎自行撞擊到岩壁才受傷，因此
    ，乙○○的傷勢與伊的行為無涉。更何況，按理該動力救生
    艇係為充氣膠塑製品，客觀上應不致會使乙○○小腿受到如
    此嚴重骨折等傷害云云。
二、經本院調查事證，審認的結果如下：
（一）被告於上開時間駕駛編號999 之動力救生艇，在上開秀姑
      巒溪第一急流處，蓄意快速衝撞當時乙○○所乘坐的泛舟
      舟艇，致使乙○○的左腳處受有上開傷害之事實，業據證
      人乙○○於本院中指證歷歷，核與證人劉玲珠於警詢中所
      證情節相符（因被告及辯護人均不爭執證人劉玲珠於警詢
      中的證詞，故本院審認該筆錄應具有證據能力，附予敘明
      ），並且有花蓮地檢署履勘筆錄1 份、模擬照片16幀、乙
      ○○乘坐泛舟舟艇時的照片1 幀、乙○○受傷照片2 幀、
      行政院衛生署花蓮醫院豐濱醫院診斷證明書1 紙、財團法
      人佛教慈濟綜合醫院診斷證明書1 紙、中山學醫學大學附
      設醫院診斷證明書1 紙在卷佐證。
（二）被告雖辯稱：乙○○所受的傷害恐係其在泛舟過程中自行
      擦撞到溪流中岩壁所致。而且，伊當時正在作定點的維護
      工作，並未操作動力救生艇衝撞乙○○所乘坐的舟艇云云
      ，然查：
1、依據證人乙○○於本院審理中供述觀之，其證述：案發當時
   渠等的泛舟舟艇甫過完一個急流，撞到左岸的山壁後，正在
   往下游行進，在離開岸邊約1 公尺半左右的位置，伊當時正
   坐在泛舟舟艇的左舷最後的一個位置，就看到丙○○的動力
   救生艇上載有1 位女遊客，從上游很快速的衝下來，在渠等
   舟艇的後面先衝撞到左面的山壁後，再往右迴轉衝過來，伊
   看到快要撞到伊所乘坐的船，所以就趕緊將腳縮回來時（指
   跨坐在舟艇上外側的左腳），但丙○○的船仍頂到伊的腳底
   ，將伊的腳頂斷等語在卷可佐（見本院卷第63-64 頁）。
2、經本院向中山醫學附設醫院函詢證人乙○○的傷勢係如何造
   成的？經該院函覆係左側脛骨及腓骨閉鎖性骨折（左「小腿
   」部位外力創傷，並非為「腳板」的部位），此有該院94 年
   11月3 日中山醫九四川博法字第941450號函1 紙及附函所檢
   附之病歷1 份在卷可參，而經本院再函詢財團法人佛教慈濟
   綜合醫院於93年7 月19日17時4 分許乙○○由署立花蓮醫院
   豐濱分院轉送至該院急診時，確實發現乙○○的左膝以下確
   曾受到外力撞擊，導致骨折，亦有該醫院94年11月10日（94
   ）慈醫文字第002770號函及隨函所檢附之病情說明書1 紙及
   急診檢傷護理評估紀錄表1 份在卷可佐。再者，徵諸上開財
   團法人佛教慈濟綜合醫院急診檢傷護理評估紀錄表於93年7
   月19日（案發當天）內容記載所示：乙○○主訴受傷的機轉
   係為泛舟時遭到機轉撞或打到等語（見本院卷第155 頁），
   之後乙○○於93年7 月21日在中山醫學大學附設醫院診治時
   ，亦再次向醫護人員主訴係在泛舟時被快艇撞到（見本院卷
   第114 頁），按照乙○○上述陳述的時機觀之，當時乙○○
   係以病患的身份向護理人員陳述案發原因為何，在當時乙○
   ○均尚無意要對被告或其所屬公司提起訴訟，衡情其所言是
   在無利害關係考量下所為的陳述，自較接近真實，然稽其所
   述仍直指是係遭到快艇衝撞所致，是證人乙○○上開所述其
   係左小腿處是遭到被告快艇的撞擊，當屬有據。
3、又經檢察官於94年4 月8 日在陸地上模擬案發時2 艘舟艇是
   如何撞擊時進行模擬，發現由被告所駕駛的動力救生艇從右
   側方向接近乙○○的舟艇時，其動力救生艇的船頭前緣高度
   與乙○○當時所乘坐時左腳擺放位置高度相當，如依乙○○
   所述左腳縮回舟艇過程時，腳部仍有可能會遭到撞擊，因此
   ，可見本件接觸位置應該為乙○○的左小腿處及被告快艇的
   船頭前緣處，雖證人乙○○陳述撞擊點係為其腳底板，但如
   上開醫院函詢結果並無法同認係左邊的腳底板遭撞擊後頂壓
   受傷，然此應屬事發突然，乙○○在慌亂之中，無法辨別腳
   部實際上遭撞擊的位置，不過，並不因乙○○就此細節的陳
   述與事實略有出入，即率認其所言均不實在，併予敘明。
4、另至於被告認為動力救生艇係為膠塑製品，應不會造成乙○
   ○受到如此嚴重的傷勢云云，然而，該動力救生艇雖主要為
   橡皮膠塑材質，由於舟艇本身的機械動力所產生巨大的動能
   ，在與人體接觸時自將會將此等動能貫注到人體上，而按人
   的腳部極為脆弱，在遭遇如此強大力量衝撞下，雖因接觸物
   件的質材有異，或許反應的程度有所不同，但並無不能僅因
   係膠塑製品，而不會產生接觸物件相互動能的交換作用，而
   使乙○○的腳部受傷，故而，尚難僅因舟艇係膠塑製品，而
   認為可避免本件傷害結果的發生。
5、雖被告否認其所駕駛舟艇衝撞的舉動，然證人丁○○即乙○
   ○的親友於本院審理時結證稱：伊有看過救生艇衝撞泛舟的
   舟艇，就連其本身的舟艇也被撞過，而救生艇衝撞的目的，
   有時是要躲避漩渦或幫助渠等增加速度，有時單純只是增加
   樂趣等語（見本院卷第68頁），準此，操作動力救生艇之人
   並非全然不會為增加泛舟的樂趣，而有衝撞泛舟的舉動，因
   此，被告所辯及證人己○○即當天與被告共同執行水上救助
   任務之人所稱之丙○○並不無駕駛舟艇撞衝行為，並不可採
   信。此外，證人庚○○在本院審理作證時，指稱：案發時伊
   在幫乙○○包紮的過程中，有發現到乙○○的褲管上有三條
   帶有青色和土色的刮痕，伊研判應係撞擊到岩壁所造成云云
   （見本院卷第78頁），然對此情節不僅為證人乙○○所否認
   外，而其他證人如己○○證稱：伊在包紮過程中有發現到乙
   ○○左小腿有稍微的髒掉，伊當時有將乙○○的左褲管掀開
   檢查傷勢，看到乙○○左小腿有紅腫，但沒有看到外傷等語
   （見本院卷第75），證人丁○○、甲○○即向上公司之經理
   均證稱並未到乙○○左側褲管有刮傷或碰撞的痕跡，是乙○
   ○當時的左側褲管確實有無刮擦傷，誠非無疑，惟按被告既
   有如上述衝撞乙○○左腳的行為，或許因動力救生艇上原先
   所沾粘到岩壁青苔等痕跡，而在撞衝的過程中轉染到乙○○
   的左側褲管所致，因此，縱然設認乙○○左側褲管有岩壁的
   擦撞染痕，並不足據以反認係乙○○不慎自行撞擊岩壁，是
   綜合上述，足徵被告當時確係駕駛動力救生艇不當，致使乙
   ○○受傷無疑，被告上述辯解，無足採信。
6、按駕駛動力舟艇在高速行駛中，應與其他航行中的舟艇保持
   適當的安全距離，以避免發生碰撞，而如須接近時，亦應事
   先通知舟艇上的人員，俟如將跨坐在泛舟艇側邊的腳縮回船
   身等安全防護措施後，並須以緩速始能靠近其他泛舟的舟艇
   ，被告既受過專業訓練，又從事實務工作多年，自應依照上
   述說明行之，以免發生意外，而依當時天氣情朗，視距良好
   ，無突發急迫之況狀，並無不能注意的情事，詎竟駕駛動力
   救生艇在未事先告知亦未俟乙○○作好全安防護之際，即擅
   自駕駛舟艇快速衝撞乙○○的舟艇肇事，其過失行為與乙○
   ○受傷之結果間，有相當因果關係。本案事證明確，被告犯
   行洵堪認定，應予依法論科。
二、核被告所為，係犯刑法第284 條第2 項前段之業務過失傷害
    罪。爰審酌被告擅自駕駛動力救生艇衝撞乙○○所乘坐的舟
    艇，致乙○○受傷，其應負全部的過失責任，且案發至今已
    逾年餘，均未與乙○○達成和解事宜，已據被告於本院審理
    中供陳在卷，及被告犯罪後否認犯行，態度欠佳等一切情狀
    ，量處如主文所示之刑，並諭知易科罰金之折算標準。
據上論斷，應依刑事訴訟法第299 條第1 項前段，刑法第284 條
第2 項前段、第41條第1 項前段，罰金罰鍰提高標準條例第1條
前段，第2 條之規定，判決如主文。
本案經檢察官戊○○到庭執行職務。
中　　華　　民　　國　　94　　年　　12　　月　　30　　日
                           臺灣花蓮地方法院刑事第2庭
                                  審判長法官   李豫雙
                                        法官   林韋岑
                                        法官   俞秀美
右正本證明與原本無異。
如對本判決不服，應於送達後十日內，向本院提出上訴狀。（應
抄附繕本）告訴人或被害人如對於本判決不服者，應具備理由請
求檢察官上訴，其上訴期間之計算係以檢察官收受判決正本之日
期為準。
                                  法院書記官
中　　華　　民　　國　　94　　年　　12　　月　　30　　日
附錄本判決論罪之法律條文：
中華民國刑法第284條第2項前段：
(過失傷害罪)
從事業務之人，因業務上之過失傷害人者，處一年以下有期徒刑
。
